臺灣臺中地方法院刑事判決
110年度易字第454號
公  訴  人  臺灣臺中地方檢察署檢察官
被      告  劉榳蘛


上列被告因竊盜案件，經檢察官提起公訴（110年度偵字第1746
號），本院判決如下：
    主    文
劉榳蘛犯竊盜罪，處罰金新臺幣捌仟元，如易服勞役，以新臺幣
壹仟元折算壹日。
    犯罪事實
一、劉榳蘛意圖為自己不法之所有，基於竊盜之犯意，於民國10
    9年12月14日14時7分許，在臺中市○○區○○路000號之101文具
    天堂沙鹿店內，徒手竊取該店經理林宇晨所管領置於展售架
    之「多功能手機架觸屏中性筆」1支(售價新臺幣【下同】19
    元，下稱中性筆），得手後，將包裝盒棄置在展售架，將該
    筆夾在手中以錢包、手機掩飾後步出店外。因劉榳蘛形跡可
    疑，經林宇晨緊盯店內監視器錄影畫面，察覺劉榳蘛竊取該
    筆，遂至店外攔阻並詢問劉榳蘛，發現該筆遭竊後報案，經
    警到場處理並扣得該筆1支（已發還），而查獲上情。
二、案經林宇晨訴由臺中市政府警察局清水分局報告臺灣臺中地
    方檢察署檢察官偵查起訴。
    理    由
壹、證據能力部分：
一、按被告以外之人於審判外之言詞或書面陳述，除法律有規定
    者外，不得作為證據，刑事訴訟法第159條固定有明文，惟
    被告以外之人於審判外之陳述，雖不符同法第159條之1至之
    4規定，而經當事人於審判程序同意作為證據，法院審酌該
    言詞陳述或書面陳述作成時之情況，認為適當者，亦得為證
    據；又當事人、代理人或辯護人於法院調查證據時，知有第
    159條第1項不得為證據之情形，而未於言詞辯論終結前聲明
    異議者，視為有前項之同意，同法第159條之5亦定有明文。
    其立法意旨在於傳聞證據未經當事人之反對詰問予以核實，
    原則上先予排除，惟若當事人已放棄詰問或未聲明異議，基
    於證據資料愈豐富，愈有助於真實發現之理念，且強化言詞
    辯論原則，法院自可承認該傳聞證據例外擁有證據能力。經
    查，本案判決所引用之供述證據（含言詞及書面陳述），被
    告劉榳蘛於本院準備程序時表示同意當作證據等語（本院卷
    第35頁），且檢察官及被告於本院審理中調查證據時，就上
    開事證之證據能力，亦均未於言詞辯論終結前聲明異議（本
    院卷第97頁），本院審認上開證據作成時之情況，應無違法
    取證或不當情事，與本案待證事實間復具有相當之關聯性，
    以之作為證據應屬適當，依刑事訴訟法第159條之5規定，自
    有證據能力。
二、至其餘本案認定犯罪事實之所有證據資料（含書證、物證等
    ），均與本案事實具有關聯性，並無事證足認有違背法定程
    式或經偽造、變造等情事，且經本院依法踐行調查程序，檢
    察官、被告對於證據能力均未爭執，故依據刑事訴訟法第15
    8條之4反面規定，均具有證據能力。
貳、實體部分：
一、訊據被告固坦承其有拿取告訴人林宇晨所管領之中性筆1支
    ，惟矢口否認有何竊盜之犯行，辯稱：伊只是因為先前購買
    中性筆時曾買過瑕疵品，所以這次才會拆開來使用。且伊當
    天確認可以使用之後，有去櫃臺結帳，也有將中性筆放到櫃
    臺上結帳云云。
二、經查：
（一）被告有於上揭時、地，拿取101文具天堂沙鹿店內中性筆1
      支乙節，業據被告於警詢、偵查及本院準備程序、審理時
      供稱不諱（偵卷第29至33、75至76、83至86頁、本院卷第
      33至38、95至102頁），核與證人即告訴人林宇晨於警詢
      、偵查中所為證述（偵卷第35至37、85頁）大致相符，復
      有109年12月14日員警職務報告、臺中市政府警察局清水
      分局搜索、扣押筆錄、扣押物品目錄表、監視器錄影畫面
      截圖各1份（偵卷第27、39至43、53至61頁）在卷可證，
      此部分事實首堪認定。　　
（二）被告雖以前詞置辯，然證人即告訴人林宇晨於偵查中證稱
      ：伊先前發現被告就有竊取商品之情形，因此這次被告到
      店消費，伊才有特別注意監視器畫面。伊等被告走出店外
      就隨即上前詢問她，一開始她說沒有，之後才拿出發票給
      伊核對，伊察看後發現中性筆並未在發票上，所以請她回
      店內確認，之後才發現該商品外包裝遭棄置在貨架上，而
      商品需要有外包裝上之條碼才能結帳等語（偵卷第85頁）
      ，若被告確實欲確認該商品是否為瑕疵品，理應告知店內
      人員後打開測試，不應在未決定要購買前即擅自破壞包裝
      之完整性，此應為身逾40歲、具有一定社會經驗之被告所
      知之理，惟其竟於結帳前即擅自將該外包裝拆開，已異於
      常情。
（三）再者，101文具天堂沙鹿店乃一般百貨商行，所販售之物
      品種類繁多，衡情店員當無法記得所有品項之價格，是被
      告身為具有一定社會經驗之成年人，理應明知標示商品價
      格之標籤或條碼通常附在外包裝上，從而，其於將包裝拆
      除後，倘已決定要購買，衡情自應將外包裝一併取走以利
      店員結帳，然被告非但未將外包裝一併取走，反而將該中
      性筆拿取於手上，而將外包裝放置回貨架，則其是否確有
      結帳之意思，亦啟人疑竇。　　　
（四）復觀以現場監視器畫面截圖，於畫面時間14時7分許時，
      被告正彎曲身體於貨架前挑選商品，並將該商品拿取於手
      上，嗣將該商品之外包裝拆除後放回貨架，於畫面時間14
      時8分許時，被告前往商店櫃臺結帳，然結帳之物品僅見
      年曆及充電線1組，並無前揭遭拆除包裝之商品，有監視
      器錄影畫面截圖（偵卷第53至61頁）可證，則以被告於拆
      除、確認該中性筆得以使用後，係隨即前往櫃臺結帳，卻
      未將該中性筆及外包裝放置於櫃臺上供店員掃描條碼以結
      帳之時序觀之，實難認其有何忘記結帳或忘記將外包裝一
      併取交店員之可能，被告前揭所辯，自難採信。　
（五）綜合上情觀之，被告未依消費常規而擅自拆開商品包裝，
      且於結帳當時手上僅有錢包、年曆及充電線等物，尚非甚
      多，卻於結帳當下並未將中性筆及外包裝一併交予店員，
      反將貼有價格標籤或條碼之包裝遺留在貨架上，復未於結
      帳時將中性筆交予店員結帳，顯然被告當時根本無意支付
      該中性筆之價金，而其因沒有結帳之打算，遂有上開違反
      常情之舉動，其乃係基於意圖為自己不法所有之竊盜犯意
      為之，至為灼然。
（六）至被告當日雖曾將其餘年曆、充電線等商品交予店員結帳
      ，然此或乃因該等商品體積較大，且難以如中性筆般以錢
      包等物遮掩，遂僅能結帳購買，惟此並無從為有利於被告
      之認定，併予指明。
（七）據此，本案事證明確，被告竊盜之犯行堪以認定，應依法
      論科。
三、核被告所為，係犯刑法第320條第1項之竊盜罪。爰以行為人
    之責任為基礎，審酌被告為貪圖小利，趁機於商店內行竊，
    未能尊重他人之財產法益，所為實有不該，兼衡其犯後否認
    犯行，未與告訴人達成和解，賠償告訴人所受損害之犯後態
    度，及其犯罪之動機、目的、手段，暨斟酌其於本院審理時
    自陳之智識程度、經濟及家庭生活狀況（本院卷第101至102
    頁）、竊盜所得財物之價值等一切情狀，量處如主文所示之
    刑，並諭知以1,000元折算1日之易服勞役折算標準，以資警
    惕。
四、按犯罪所得，屬於犯罪行為人者，沒收之。犯罪所得已實際
    合法發還被害人者，不予宣告沒收或追徵，刑法第38條之1
    第1項前段、第5項分別定有明文。被告竊得上揭商品，固為
    被告之犯罪所得，惟該等物品已實際合法發還告訴人，有贓
    物認領保管單1張（偵卷第47頁）在卷可憑，爰依刑法第38
    條之1第5項規定，不予宣告沒收。
據上論斷，應依刑事訴訟法第299條第1項前段，刑法第320條第1
項、第42條第3項前段，刑法施行法第1條之1第1項，判決如主文
。　　
本案經檢察官郭景銘提起公訴，檢察官白惠淑、宋恭良到庭執行
職務。
中　　華　　民　　國　　110 　年　　9 　　月　　29　　日
                刑事第十庭    審判長法  官  陳玉聰  
　　　　　　　　　                  法  官  林芳如
　　　　　　　　　                  法  官  林怡姿
以上正本證明與原本無異。
如不服本判決應於收受送達後20日內向本院提出上訴書狀，並應
敘述具體理由；其未敘述上訴之理由者，應於上訴期間屆滿後20
日內向本院補提理由書（均須按他造當事人之人數附繕本）「切
勿逕送上級法院」。
告訴人或被害人如不服判決，應備理由具狀向檢察官請求上訴，
上訴期間之計算，以檢察官收受判決正本之日起算。
　　　　                            書記官  黃泰能
中　　華　　民　　國　　110 　年　　9 　　月　　29　　日

附錄論罪科刑法條
刑法第320條
意圖為自己或第三人不法之所有，而竊取他人之動產者，為竊盜
罪，處五年以下有期徒刑、拘役或五十萬元以下罰金。
意圖為自己或第三人不法之利益，而竊佔他人之不動產者，依前
項之規定處斷。
前二項之未遂犯罰之。